【裁判字號】    97,訴,4067
【裁判日期】    971023
【裁判案由】    毒品危害防制條例
【裁判全文】
臺灣板橋地方法院刑事判決              97年度訴字第4067號
公  訴  人  臺灣板橋地方法院檢察署檢察官
被      告  甲○○
上列被告因違反毒品危害防制條例案件，經檢察官提起公訴（97
年度毒偵字第5748號），本院於準備程序進行中，被告就被訴之
事實為有罪之陳述，經告知被告簡式審判程序之旨，並聽取當事
人之意見後，裁定進行簡式審判程序，判決如下：
  主  文
甲○○施用第一級毒品，累犯，處有期徒刑拾壹月，扣案之第一
級毒品海洛因壹包（驗餘淨重零點零公克）、第二級毒品甲基
安非他命壹包（驗餘淨重零點壹壹伍捌公克），其毒品部分，沒
收銷燬之，其包裝袋貳個，沒收。
    事  實
一、甲○○有妨害秩序、偽造文書、賭博及違反麻醉藥品管理條
    例等案件前科，又於88年間因施用毒品案件，經本院於同年
    8 月9 日以88年度毒聲字第4928號裁定送勒戒處所觀察、勒
    戒後，認有繼續施用毒品傾向，經本院於同月24日以88年度
    毒聲字第5283號裁定送戒治處所強制戒治，經本院於89年1
    月10日以89年度毒聲字第200 號裁定停止戒治，於89年2 月
    15日釋放，於89年8 月23日戒治期滿，經臺灣板橋地方法院
    檢察署檢察官於89年10月21日以89年戒毒偵字第738 號為不
    起訴處分確定，於93年間因違反毒品危害防制條例施用毒品
    案件，經本院於93年5 月24日以93年度簡字第1333號判處有
    期徒刑6 月，於93年7 月22日撤回本院93年度簡上字第334
    號上訴確定，於94年5 月17日因縮短刑期執行完畢，於93年
    間因違反毒品危害防制條例施用毒品案件，經本院於93年12
    月30日以93年度訴字第1410號判處有期徒刑1 年，經臺灣高
    等法院於94年9 月23日以94年度上訴字第550 號撤銷原判決
    ，改判處有期徒刑1 年2 月，於94年10月24日確定，嗣經裁
    定減刑為有期徒刑7 月，於96年7 月16日因縮短刑期執行完
    畢，於95年間因施用毒品案件，經本院於95年1 月18日以95
    年度毒聲字第71號裁定送勒戒處所觀察、勒戒後，認有繼續
    施用毒品傾向，經本院於95年3 月28日以95年度毒聲字第61
    7 號裁定送戒治處所強制戒治，經本院於96年1 月8 日裁定
    停止戒治，於同日釋放，經臺灣板橋地方法院檢察署檢察官
    於96年1 月23日以96年戒毒偵字第36號為不起訴處分確定，
    於96年3 月27日戒治期滿，於96年間因違反毒品危害防制條
    例案件，經本院於96年12月27日以96年度訴字第3961號就施
    用第一級毒品罪部分判處有期徒刑8 月，就施用第二級毒品
    罪部分判處有期徒刑5 月，定應執行有期徒刑1 年，於97年
    1 月28日確定，於97年間因違反毒品危害防制條例案件，經
    本院於97年8 月18日以97年度訴字第2737號就施用第一級毒
    品罪部分判處有期徒刑9 月，就施用第二級毒品罪部分判處
    有期徒刑5 月，定應執行有期徒刑11月，於97年9 月12日確
    定，上開2 案接續執行，現於臺灣臺北監獄臺北分監執行中
    。詎其仍不知悔改，復基於施用第一級毒品海洛因及第二級
    毒品甲基安非他命等犯意，於97年7 月2 日上午11時許，在
    臺北縣新莊市○○路○ 段284 號8 樓居處內，將第一級毒品
    海洛因及第二級毒品甲基安非他命混合，以吸食器加熱燒烤
    ，吸取其濃煙之方式，施用前揭2 毒品，旋於同日下午4 時
    30分許，在前開居處，為警查獲，並扣得其所有，並供其所
    施用之第一級毒品海洛因1 包（驗餘淨重0.03公克）、第二
    級毒品甲基安非他命1 包（驗餘淨重0.1158公克）。
二、案經臺北縣政府警察局新莊分局報請臺灣板橋地方法院檢察
    署檢察官偵查起訴。
    理  由
一、程序部分：按除被告所犯為死刑、無期徒刑、最輕本刑為三
    年以上有期徒刑之罪或高等法院管轄第一審案件者外，於第
    一次審判期日前之準備程序進行中，被告先就被訴事實為有
    罪之陳述時，審判長得告知被告簡式審判程序之旨，並聽取
    當事人、代理人、辯護人及輔佐人之意見後，裁定進行簡式
    審判程序，刑事訴訟法第273 條之1 第1 項定有明文。經核
    ，本件被告甲○○所犯係死刑、無期徒刑、最輕本刑為三年
    以上有期徒刑以外之罪，其於準備程序中就被訴事實為有罪
    之陳述，經法官告知簡式審判程序之旨，並聽取公訴人、被
    告之意見後，本院爰依首揭規定，合議裁定由受命法官獨任
    進行簡式審判程序，合先敘明。
二、訊據被告於警詢、偵查及本院審理時均坦承前揭犯罪事實不
    諱，又其為警查獲後，於97年7 月2 日下午4 時40分許，經
    採集其尿液檢體，送由臺灣檢驗科技股份有限公司以酵素免
    疫分析法初步檢驗，呈鴉片類及安非他命類陽性反應，復經
    氣相層析質譜儀法確認，亦有嗎啡（8702ng/ml）、 可待因
    （1189ng/ml） 、甲基安非他命（43589ng/ml）、安非他命
    （7567ng/ml） 等陽性反應，有該公司同月15日濫用藥物尿
    液檢驗報告附卷得佐；另扣案之米白色粉末1 包，經送交通
    部民用航空局航空醫務中心鑑定，認實秤毛重0.232 公克，
    淨重0.032 公克，取樣0.002 公克，餘重0.03公克，檢出He
    roin成分，有該中心同年7 月9 日航藥鑑字第0973485 號鑑
    定書在卷可查；再扣案之白色透明結晶1 包，經上開中心鑑
    定，認實秤毛重0.316 公克，淨重0.116 公克，取樣0.0002
    公克，餘重0.1158公克，檢出Methamphetamine 成分，復有
    該中心同日航藥鑑字第0973484 號鑑定書存卷得佐。按海洛
    因經注射或吸入人體後，約百分之80於24小時內自尿中排出
    ，一般而言，尿液中能否驗出嗎啡陽性反應與其投與量、投
    與途徑、採尿時間、個人體質及檢測方法之靈敏度有關，國
    外曾有文獻報導注射6 毫克之海洛因鹽酸鹽，其代謝物嗎啡
    之平均可檢出時限約為26小時，業經行政院衛生署藥物食品
    檢驗局於81年9 月8 日以藥檢1 字第8114885 號函述綦詳；
    又甲基安非他命經口服投與後約百分之70於24小時內自尿中
    排出，約百分之90於96小時內自尿中排出，由於甲基安非他
    命成分之檢出與其投與方式、投與量、個人體質、採尿時間
    與檢測儀器之精密度等諸多因素有關，因此僅憑尿液中呈甲
    基安非他命陽性反應，並無法確實推算吸食時間距採集時間
    之長短，惟依上述資料推斷，最長可能不會超過4 日，亦有
    行政院衛生署藥物食品檢驗局81年2 月8 日（81）藥檢1 字
    第001156號函可按。查目前之尿液檢體毒品反應鑑驗方法，
    以氣相層析質譜儀法最為精確，並可排除服用藥物導致毒品
    偽陽性反應之可能性，再參諸海洛因係嗎啡經化學合成之半
    人工合成品，其毒性倍於嗎啡，其施打或吸食後，經人體代
    謝作用而分解成毒性較低之嗎啡，而於尿液中被檢測出，故
    吸食或施打海洛因或嗎啡在尿液中均以嗎啡形態被檢測出，
    此為本院職務上已知之事實，並經行政院衛生署藥物食品檢
    驗局上揭函文敘明無誤，且觀以目前一般常見施用之第一級
    毒品為海洛因，甚少或甚至未見有施用鴉片或嗎啡者，足徵
    被告施用之第一級毒品應為海洛因，堪為認定。茲本件被告
    尿液檢體經以氣相層析質譜儀法確認，鑑出被告尿液確有嗎
    啡及甲基安非他命等陽性反應，是可確信被告於採集尿液檢
    體前約分別於26小時、96小時內扣除為警查獲後被告不可能
    施用毒品期間內之某時，確曾施用第一級毒品海洛因及第二
    級毒品甲基安非他命。此外，復有扣押物品照片、現場照片
    等在卷可證，是足徵被告之自白，應合於事實，堪為信取。
三、查被告前於88年間因施用毒品案件，經本院於同年8 月9 日
    以88年度毒聲字第4928號裁定送勒戒處所觀察、勒戒後，認
    有繼續施用毒品傾向，經本院於同月24日以88年度毒聲字第
    5283號裁定送戒治處所強制戒治，經本院於89年1 月10日以
    89年度毒聲字第200 號裁定停止戒治付，於89年2 月15日釋
    放，於89年8 月23日戒治期滿，經臺灣板橋地方法院檢察署
    檢察官於89年10月21日以89年戒毒偵字第738 號為不起訴處
    分確定，於93年間因違反毒品危害防制條例施用毒品案件，
    經本院於93年5 月24日以93年度簡字第1333號判處有期徒刑
    6 月，於93年7 月22日撤回本院93年度簡上字第334 號上訴
    確定，於94年5 月17日因縮短刑期執行完畢，於93年間因違
    反毒品危害防制條例施用毒品案件，經本院於93年12月30日
    以93年度訴字第1410號判處有期徒刑1 年，經臺灣高等法院
    於94年9 月23日以94年度上訴字第550 號撤銷原判決，改判
    處有期徒刑1 年2 月，於94年10月24日確定，嗣經裁定減刑
    為有期徒刑7 月，於96年7 月16日因縮短刑期執行完畢，於
    95年間因施用毒品案件，經本院於95年1 月18日以95年度毒
    聲字第71號裁定送勒戒處所觀察、勒戒後，認有繼續施用毒
    品傾向，經本院於95年3 月28日以95年度毒聲字第617 號裁
    定送戒治處所強制戒治，經本院於96年1 月8 日裁定停止戒
    治，於同日釋放，經臺灣板橋地方法院檢察署檢察官於96
    年1 月23日以96年戒毒偵字第36號為不起訴處分確定，於96
    年3 月27日戒治期滿，於96年間因違反毒品危害防制條例案
    件，經本院於96年12月27日以96年度訴字第3961號就施用第
    一級毒品罪部分判處有期徒刑8 月，就施用第二級毒品罪部
    分判處有期徒刑5 月，定應執行有期徒刑1 年，於97年1 月
    28日確定，於97年間因違反毒品危害防制條例案件，經本院
    於97年8 月18日以97年度訴字第2737號就施用第一級毒品罪
    部分判處有期徒刑9 月，就施用第二級毒品罪部分判處有期
    徒刑5 月，定應執行有期徒刑11月，於97年9 月12日確定，
    有臺灣高等法院被告前案紀錄表在卷可徵。綜上所見，本件
    被告施用毒品犯行，事證業臻明確，堪予認定，應依法論科
    。
四、核被告施用第一級毒品海洛因之行為，係犯毒品危害防制條
    例第10條第1 項之施用第一級毒品罪；又其施用第二級毒品
    甲基安非他命之行為，則犯同條第2 項之施用第二級毒品罪
    。其因施用前揭毒品而分別持有各該毒品之低度行為，當分
    別為其施用上開毒品之高度行為所吸收，均不另論罪。又其
    係以一行為同時觸犯前述2 罪名，故為想像競合犯，應依刑
    法55條前段規定，從一情節較重之施用第一級毒品罪處斷。
    查其前於93年間因違反毒品危害防制條例案件，經本院於93
    年5 月24日以93年度簡字第1333號判處有期徒刑6 月，於93
    年7 月22日撤回本院93年度簡上字第334 號上訴確定，於94
    年5 月17日因縮短刑期執行完畢，於93年間因違反毒品危害
    防制條例案件，經本院於93年12月30日以93年度訴字第1410
    號判處有期徒刑1 年，經臺灣高等法院於94年9 月23日以94
    年度上訴字第550 號撤銷原判決，改判處有期徒刑1 年2 月
    ，於94年10月24日確定，嗣經裁定減刑為有期徒刑7 月，於
    96年7 月16日因縮短刑期執行完畢，已如前述，其於徒刑執
    行完畢後5 年內，故意再犯本件有期徒刑以上之罪，為累犯
    ，應依刑法第47條第1 項規定，加重其刑。本件執行公訴檢
    察官具體求處有期徒刑1 年6 月，本院審酌其於受觀察、勒
    戒後，猶另萌施用毒品之犯意，再犯本罪，顯見其戒除毒癮
    之意志薄弱，且未衷心悛悔，漠視法令之禁制，恣意濫用藥
    品，其行為甚為可訾，惟施用毒品祗係戕害其自己身心，並
    無加害他人，兼衡其本件施用毒品種類、次數、尿液檢體毒
    品反應指數、犯罪動機、目的、手段、素行、坦承犯行，及
    其罹患有陳舊性腦梗塞症狀（有行政院衛生署立臺北醫院診
    斷證明書在卷可證）等一切情狀，因認以量處如主文所示之
    刑為當。末查，扣案之第一級毒品海洛因1 包（驗餘淨重0.
    03公克）及第二級毒品甲基安非他命1 包（驗餘淨重0.1158
    公克），均為被告所有，並係供其犯本件之罪所用之物乙情
    ，並據其供承在卷，是前開毒品部分，應依毒品危害防制條
    例第18條第1 項前段規定，沒收銷燬之，又其包裝袋2 個，
    則應併依刑法第38條第1 項第2 款規定，予以沒收。
據上論斷，應依刑事訴訟法第273 條之1 第1 項、第299 條第1
項前段，毒品危害防制條例第10條第1 項、第2 項、第18條第1
項前段，刑法第11條前段、第55條、第47條第1 項、第38條第1
項第2 款，判決如主文。
本案經檢察官黃佳權到庭執行職務。
中    華    民    國    97    年    10    月    23    日
                    刑事第一庭  法  官  朱敏賢
上列正本證明與原本無異。
如不服本判決，應於送達後10日內敘明上訴理由，向本院提出上
訴狀。
                                書記官  李郁禎
中    華    民    國    97    年    10    月    23    日
附錄本案論罪科刑法條：
毒品危害防制條例第10條：
施用第一級毒品者，處六月以上五年以下有期徒刑。
施用第二級毒品者，處三年以下有期徒刑。


司法院資訊處製作；財團法人民間司法改革基金會備份。
